【裁判字號】    92,訴,795
【裁判日期】    920409
【裁判案由】    違反槍砲彈藥刀械管制條例
【裁判全文】
臺灣臺中地方法院刑事判決                          九十二年度訴字第七九五號
    公  訴  人  臺灣臺中地方法院檢察署檢察官
    被      告  甲○○
右列被告因違反槍砲彈藥刀械管制條例案件，經檢察官提起公訴（九十二年度偵字第
二九一八號），本院判決如左：
    主  文
甲○○未經許可，寄藏可發射子彈具有殺傷力之槍枝，處有期徒刑參年，併科罰金新
臺幣壹拾伍萬元，罰金如易服勞役，以新臺幣玖佰元即銀圓參佰元折算壹日。扣案之
改造九０手槍參枝（含彈匣參個，槍枝管制編號0000000000；00000
00000；0000000000），均沒收。
    事  實
一、甲○○明知手槍係管制物品，未經許可不得持有、寄藏，竟於民國九十年一月間
    某日，在臺中縣潭子鄉○○○路其租屋處，受其友人黃泉霖（已於九十年三月二
    日死亡）之託，代為寄藏具有殺傷力之改造九０手槍三枝（含彈匣三個，槍枝管
    制編號0000000000；0000000000；0000000000
    ），而未經許可，寄藏可發射子彈具有殺傷力之改造手槍。甲○○將其中一枝具
    有殺傷力之改造手槍（含彈匣一個，槍枝管制編號0000000000），藏
    置在臺中縣豐原市○○○路○段三十二號對面之土地公廟右側洗手台下方。再於
    九十一年六月三十日，在臺中縣豐原市○○路豐原高中前，將其中兩枝具有殺傷
    力之改造手槍（含彈匣二個，槍枝管制編號0000000000；00000
    00000）交予乙○○保管（乙○○涉嫌違反槍砲彈藥刀械管制條例部分，另
    由公訴人以九十一年度偵字第一八三六六號案件起訴），並告知乙○○如遇見黃
    泉霖則將槍枝歸還，乙○○則將上開二把改造手槍，藏置在臺中市○○區○○路
    四六０號對面「舊社福德正神萬應公廟」後方香蕉樹下。嗣因乙○○涉嫌違反槍
    砲彈藥刀械管制條例案件，經警持本院核發之搜索票，於九十一年九月十八日，
    在臺中縣潭子鄉○○街○段三十一巷一號六樓之三查獲，再於九十一年十月二日
    借提乙○○追查案情，經警帶同乙○○於同日十五時四十分許，在臺中市○○區
    ○○路四六０號對面「舊社福德正神萬應公廟」後香蕉樹下，扣得上開改造手槍
    二枝及乙○○所製造具有殺傷力之改造九０手槍子彈八十顆。再依乙○○之供述
    ，於九十二年一月二十二日十四時，在桃園縣桃園市○○路二二三號查獲甲○○
    ，經警帶同甲○○於同日十六時五十分許，在臺中縣豐原市○○○路○段三十二
    號對面之土地公廟右側洗手台下方，扣得上開改造手槍一枝。
二、案經臺中市警察局第六分局報請臺灣臺中地方法院檢察署檢察官偵查起訴。
    理  由
一、右揭事實，業據被告甲○○於警訊、偵查中及本院審理時坦承不諱，核與證人乙
    ○○於警訊中所述情節相符，復有改造九０手槍三枝（含彈匣三個），扣案可資
    佐證。又上開改造手槍經送請內政部警政署刑事警察局鑑定，鑑驗結果認為：(一)
    送鑑改造九０手槍二枝（槍枝管制編號0000000000、0000000
    000），認均係改造手槍，機械性能良好，認均具殺傷力。(二)送鑑改造手槍一
    枝（槍枝管制編號0000000000），認係仿ＳＩＧＳＡＵＥＲ廠半自動
    手槍製造之玩具手槍換裝土造金屬槍管及金屬滑套而成之改造手槍，機械性能良
    好，可擊發適用子彈，認具殺傷力。此有該局九十一年十一月七日刑鑑字第０九
    一０二七九九六五號、九十二年三月六日刑鑑字第０九二００二０二五八號槍彈
    鑑定書二份，在卷可憑，足認被告之自白與事實相符，應可採信。本件事證已臻
    明確，被告右揭犯行，堪以認定。
二、被告甲○○受黃泉霖之託，未經許可，寄藏改造手槍，核其所為，係犯槍砲彈藥
    刀械管制條例第十一條第四項之未經許可，無故寄藏可發射子彈具殺傷力之槍枝
    罪。按持有槍、彈係一行為觸犯數罪名，且係依一罪論處，而被告持有槍、彈之
    罪，既已先被發覺，則其事後帶同警察查獲其他槍、彈之行為，自不符槍砲彈藥
    刀械管制條例第十八條第一項或刑法第六十二條之自首要件，併此敘明。又公訴
    意旨雖認被告「未經許可，而無故持有改造手槍」，係犯槍砲彈藥刀械管制條例
    第十一條第四項之未經許可，無故持有改造手槍罪嫌。惟按寄藏與持有，均係將
    物置於自己實力支配之下，僅寄藏必先有他人之持有行為，而後始為之受寄代藏
    而已，故寄藏之受人委託代為保管，其保管之本身，亦屬持有，不過，此之持有
    係受寄之當然結果。又（修正前）槍砲彈藥刀械管制條例第七條第四項，第十一
    條第二項係將「持有」與「寄藏」為分別之處罰規定，則單純之「持有」，固不
    包括「寄藏」，但「寄藏」之受人委託代為保管，其保管之本身所為之「持有」
    ，既係「寄藏」之當然結果，法律上自宜僅就「寄藏」行為為包括之評價，不應
    另就「持有」予以論罪（最高法院七十四年台上字第三四００號判例意旨參照）
    。本案被告甲○○係受其友人黃泉霖之託而代為保管上開改造手槍，此經被告於
    警訊、偵查中及本院審理時供述甚明，被告係受寄代藏改造手槍，而非自己持有
    ，參照上開最高法院判例意旨所示，法律上自宜僅就「寄藏」行為為包括之評價
    ，不應另就「持有」予以論罪，附此敘明。爰審酌非法手槍、子彈氾濫之情形已
    嚴重影響臺灣社會之治安狀況，對於一般人民生活安寧造成嚴重影響，被告明知
    寄藏手槍係違法行為，竟仍代他人寄藏具有殺傷力之改造手槍，被告所為惡性非
    輕，並審酌其經警查獲後，供出其他寄藏手槍之地點，亦無持上開手槍犯罪，且
    犯罪後坦承犯行，深具悔意等一切情狀，量處如主文所示之刑，並就罰金部分諭
    知易服勞役之折算標準。扣案之具有殺傷力九０改造手槍三枝（含彈匣三個，槍
    枝管制編號0000000000；0000000000；00000000
    00），均係違禁物，不問屬於犯人與否，均應依刑法第三十八條第一項第一款
    規定沒收。另扣案之直徑約九ｍｍ改造子彈八十顆，雖具殺傷力而為違禁物，然
    係另案被告乙○○所製造（九十一年度偵字第一八三六六號偵查卷第五十五頁）
    ，此部分已另由公訴人依法處理，自不予宣告沒收，附此敘明。
三、末按槍砲彈藥刀械管制條例第十九條之有關保安處分強制工作之規定，業經總統
    於九十年十一月十四日公布修正廢止，同年月十六日生效，依刑法第二條第二項
    保安處分適用裁判時法律之規定，自無需再對被告甲○○為保安處分之宣告，附
    此敘明。
據上論斷，應依刑事訴訟法第二百九十九條第一項前段，槍砲彈藥刀械管制條例第十
一條第四項，刑法第十一條前段、第四十二條第二項、第三十八條第一項第一款，罰
金罰鍰提高標準條例第二條，判決如主文。
中      華      民      國      九十二      年      四      月    九    日
                                    臺灣臺中地方法院刑事第三庭
                                        法  官  林  三  元
右正本證明與原本無異。
如不服本判決，應於送達後十日內向本院提出上訴狀 （須附繕本） ，上訴於臺灣高
等法院臺中分院。
                                        書記官
中      華      民      國      九十二      年      四      月    十    日
附錄論罪科刑法條
槍砲彈藥刀械管制條例第十一條第一項、第四項：
未經許可，製造、販賣或運輸第四條第一項第一款所稱其他可發射金屬或子彈具有殺
傷力之各式槍砲者，處五年以上有期徒刑，併科新臺幣一千萬元以下罰金。
未經許可，持有、寄藏或意圖販賣而陳列第一項所列槍砲者，處一年以上七年以下有
期徒刑，併科新臺幣七百萬元以下罰金。


司法院資訊處製作；財團法人民間司法改革基金會備份。
